【裁判字號】    99,易,574
【裁判日期】    991230
【裁判案由】    過失傷害
【裁判全文】
臺灣基隆地方法院刑事判決               99年度易字第574號
公  訴  人  臺灣基隆地方法院檢察署檢察官
被      告  張素琴
上列被告因過失傷害案件，經檢察官提起公訴（99年度偵字第
4482號），本院判決如下︰
    主  文
張素琴因過失傷害人，處罰金新台幣伍仟元，如易服勞役，以新
台幣壹仟元折算壹日，緩刑貳年。
    事  實
一、張素琴居住於基隆市○○區○○路174 巷32號1 樓，並在該
    址飼養小型犬1 隻。張履方與女兒杜瑋玲於民國99年5 月2
    日下午5 時許，前往張素琴上址住處拜訪，並進入該址前院
    ，張素琴本應注意有人來訪時，將飼養之犬隻拘束於室內或
    以鎖鏈、口罩等方式管束，避免攻擊來訪之人，且依張素琴
    之智識能力及當時情形，客觀上無不能注意之情形，竟疏未
    注意，未對該犬施以管束，導致該犬自屋內跑至前院，並咬
    張履方之左下肢接近左膝部位，使張履方之左下肢近左膝部
    位受有1 處開放性傷口。
二、案經張履方訴由臺灣臺北地方法院檢察署檢察官呈請臺灣高
    等法院檢察署檢察長令轉臺灣基隆地方法院檢察署檢察官偵
    查起訴。
    理  由
甲、程序事項
    按最重本刑為3 年以下有期徒刑、拘役或專科罰金之罪，及
    刑法第320 條、第321 條之竊盜罪，經第二審判決者，不得
    上訴於第三審法院，刑事訴訟法第376 條第1 款、第2 款定
    有明文；又除簡式審判程序、簡易程序及第376 條第1 款、
    第2 款所列之罪之案件外，第一審應行合議審判，刑事訴訟
    法第284 條之1 亦有明文。本件被告張素琴係犯刑法第284
    條第1 項之過失傷害罪（詳後述），該罪之最重本刑為6 月
    有期徒刑，依上開規定得行獨任審判，核先敘明。
乙、實體事項
壹、證據能力部分
一、按除顯有不可信之情況外，從事業務之人於業務上或通常業
    務過程所須製作之紀錄文書、證明文書，得為證據，刑事訴
    訟法第159 條之4 第2 款定有明文。又醫師法第12條第1 項
    規定：「醫師執行業務時，應製作病歷，並簽名或蓋章及加
    註執行年、月、日。」第2 項規定：「前項病歷，除應於首
    頁載明病人姓名、出生年、月、日、性別及住址等基本資料
    外，其內容至少應載明下列事項：一、就診日期。二、主訴
    。三、檢查項目及結果。四、診斷或病名。五、治療、處置
    或用藥等情形。六、其他應記載事項。」因此，醫師執行醫
    療業務時，不論患者是因病尋求診療，或因特殊目的而就醫
    ，醫師於診療過程中，應依醫師法之規定，製作病歷，此一
    病歷之製作，均屬醫師於醫療業務過程中所須製作之紀錄文
    書，而且每一醫療行為均屬可分，因其接續之看診行為而構
    成醫療業務行為，其中縱有因訴訟目的，例如被毆傷而尋求
    醫師之治療，對醫師而言，仍屬其醫療業務行為之一部分，
    仍應依法製作病歷，則該病歷仍屬業務上所製作之紀錄文書
    ，與通常之醫療行為所製作之病歷無殊，自屬刑事訴訟法第
    159 條之4 第2 款所稱從事業務之人於業務上所須製作之紀
    錄文書，而診斷證明書係依病歷所轉錄之證明文書，自仍屬
    本條項之證明文書（最高法院97年度台上字第666 號判決可
    資參照）。本件行政院衛生署基隆醫院（下稱署立基隆醫院
    ）出具張履方之診斷證明書及該醫院99年10月21日基醫病字
    第0990008576號函、99年12月14日基醫病字第0990010098號
    函檢附之張履方就診之病歷資料，係從事醫療業務之人於業
    務上所製作之證明文書，且該等診斷證明書、函件及病歷資
    料，係就張履方就醫時之受傷狀況所為之紀錄，又該醫院與
    張履方僅係一般醫院與病患關係，與被告亦無仇隙，並無顯
    無不可信之情況，參酌上開所述，因認該等診斷證明書、函
    件及病歷資料具有證據能力。
二、又按被告以外之人於偵查中向檢察官所為之陳述，除顯有不
    可信之情況者外，得為證據，刑事訴訟法第159 條之1 第2
    項定有明文。經查，證人即告訴人張履方、杜瑋玲、署立基
    隆醫院醫師李芳年及被告之母張追娣於偵查中向檢察官所為
    之陳述，業經具結，且自筆錄內容觀之，並無不正取供之情
    事，而無顯不可信之情況，依上開規定，自有證據能力。
貳、事實認定部分
    訊據被告固坦承其於上址住處，飼養小型犬1 隻，且張履方
    與杜瑋玲於99年5 月2 日下午5 時許，前往其住處來訪並進
    入前院時，其飼養之犬隻未經管束，自屋內跑至張履方之面
    前，並對張履方吠叫等情，惟矢口否認有何過失傷害之犯行
    ，辯稱其聽聞犬隻吠叫後即前往查看，僅見該犬對張履方吠
    叫，其當場向張履方道歉，詢問張履方有無遭犬咬到，並請
    張履方將所著長褲之褲管捲起查看，張履方自行將左腳褲管
    捲至膝蓋上方後，其查看張履方之左腳無傷口，亦無流血情
    形，其再度向張履方道歉，張履方表示未遭犬咬到，其即邀
    請張履方及杜瑋玲入屋，其等在屋內聊天約1 個多小時，其
    間張履方未曾表示疼痛或不悅，張履方與杜瑋玲於當日晚間
    6 時30分許離去時態度良好，足見其飼養之犬隻應未咬到張
    履方云云，經查：
一、被告在前址住處飼養小型犬1 隻，張履方與女兒杜瑋玲於99
    年5 月2 日下午5 時許，前往被告上址住處拜訪，當張履方
    及杜瑋玲進入被告住處前院之際，被告飼養之犬隻未經管束
    ，自屋內跑至前院，嗣張履方於同日晚間7 時許，前往署立
    基隆醫院就醫時，張履方之左下肢近左膝處受有1 處開放性
    傷口等情，業經被告坦認無誤（見臺灣基隆地方法院檢察署
    99年度他字第647 號偵查卷第7 至8 頁，本院準備程序筆錄
    第2 至3 頁），並經證人張履方、杜瑋玲及張追娣證述在卷
    （見前開偵查卷第7 、9 、16頁），復有署立基隆醫院出具
    張履方之診斷證明書（見臺灣臺北地方法院檢察署99年度他
    字第6942號偵查卷第2 頁）及本院卷附署立基隆醫院99年12
    月14日基醫病字第0990010098號函檢附之張履方病歷資料附
    卷可稽，上情應堪認定。
二、被告固辯稱其飼養之犬隻未咬到張履方等情，惟查：
（一）證人張履方及杜瑋玲均於偵查中證稱其等於上開時間前往
      被告住處拜訪，由被告母親應門，當時被告飼養之犬隻自
      屋內跑出，咬到張履方之左小腿等情（見臺灣基隆地方法
      院檢察署99年度他字第647 號偵查卷第7 、9 頁），因被
      告與張履方為國中同學，平時無往來，且被告與張履方於
      99年5 月2 日下午，在被告住處聊天時，未發生爭吵，業
      經被告及證人張履方陳述明確（見臺灣基隆地方法院檢察
      署99年度他字第647 號偵查卷第7 頁，本院準備程序筆錄
      第3 頁、審判筆錄第3 頁），足見被告與張履方素無仇怨
      或糾紛，衡情，張履方應無無故設詞構陷被告之必要。又
      被告雖稱其不記得張履方當日有無反應遭其飼養之犬隻咬
      到等情（見本院審判筆錄第7 頁），然證人張追娣於偵查
      中證稱被告飼養之犬隻無咬人紀錄等情（見臺灣基隆地方
      法院檢察署99年度他字第647 號偵查卷第16至17頁），且
      被告陳稱張履方與杜瑋玲於上揭時間來訪時，由其母親應
      門，其聽見飼養之犬隻在前院吠叫，遂自屋內至前院查看
      ，見犬隻站在張履方之面前，對張履方吠叫，張履方手持
      柺杖在該犬前揮動，發出害怕之聲音，其上前將該犬抱起
      ，並對張履方表示抱歉，詢問有無遭犬咬到，請張履方將
      長褲捲起查看，張履方自行將左腳褲管捲至膝蓋上方查看
      ，當時在場人均蹲下查看張履方之左小腿等情（見臺灣基
      隆地方法院檢察署99年度他字第647 號偵查卷第8 頁，本
      院準備程序筆錄第2 至3 頁、審判筆錄第7 頁），因被告
      飼養之犬隻前無咬人紀錄，且被告前往住處前院查看時，
      僅見該犬站在張履方面前吠叫，未見該犬有攻擊張履方之
      行為，若非張履方表示遭該犬攻擊，衡情，被告應無刻意
      請張履方將褲管捲起，並蹲下詳細查看張履方左小腿之必
      要，堪認當時張履方應曾向被告反應遭上開犬隻攻擊，被
      告始要求查看有無受傷，足見證人張履方及杜瑋玲前開證
      述應非無據。
（二）證人張追娣雖於偵查中證稱張履方及杜瑋玲於前開時間來
      訪時，由其應門，當時被告飼養之犬隻自屋內跑出，並對
      張履方吠叫，但未咬到張履方等情（見臺灣基隆地方法院
      檢察署99年度他字第647 號偵查卷第16頁），然張追娣為
      被告之母親，關係甚為密切，則張追娣為免被告遭受刑事
      訴追，刻意為對被告有利之陳述，與常情無違，是尚難僅
      以證人張追娣上揭所述，逕為對被告有利之認定，仍應依
      其他證據認定之；又被告辯稱其見該犬對張履方吠叫後，
      隨即查看張履方有無受傷，並向張履方道歉，張履方表示
      「沒有咬到」等情（見本院準備程序筆錄第3 頁），惟證
      人張追娣於偵查中經檢察官詢問「告訴人有無在你們家擦
      藥」後，答稱「沒有，他說沒關係，沒有受傷」（見臺灣
      基隆地方法院檢察署99年度他字第647 號偵查卷第17頁）
      ，顯與被告上開所辯不符，且依證人張追娣所述，當時張
      履方非表示未遭犬隻咬到，而係表示「沒有受傷」，亦徵
      證人張履方及杜瑋玲證述張履方遭該犬咬到等情，應非虛
      妄。再者，張履方於上揭時間前往醫院就醫時，受傷部位
      為左下肢近左膝處，已如前述，而被告陳稱其請張履方將
      長褲褲管捲起查看後，張履方自行將左腳褲管捲至膝蓋上
      方，未將右腳褲管捲起等情（見本院準備程序筆錄第3 頁
      ），可見張履方非將雙腳褲管均捲起查看，而僅捲起左腳
      褲管，且褲管捲起之位置及高度，均與前述張履方受傷之
      部位相合，堪信證人張履方指稱被告飼養之犬隻咬到其左
      腿等情，應屬可信。
（三）被告陳稱張履方及杜瑋玲於99年5 月2 日下午，在其住處
      聊天之時間在1 小時以上，張履方及杜瑋玲約於當日晚間
      6 時30分許離去等情（見臺灣基隆地方法院檢察署99年度
      他字第647 號偵查卷第3 頁，本院準備程序筆錄第3 頁）
      ，且證人張追娣證稱張履方於99年5 月2 日晚間7 時許離
      去等情（見臺灣基隆地方法院檢察署99年度他字第647 號
      偵查卷第17頁），足見張履方離去被告住處之時間應在晚
      間6 時30分至7 時之間；而張履方當日抵達署立基隆醫院
      之時間約為晚間7 時許，此有署立基隆醫院前開函件所附
      病歷資料可稽，與張履方離開被告住處之時間甚為相近，
      且自被告住處步行至署立基隆醫院之時間約為10分鐘，業
      經被告陳述在卷（見本院準備程序筆錄第3 頁），可知被
      告住處與署立基隆醫院相距非遙，堪信證人張履方證稱其
      自被告住處離去後，直接搭公車前往署立基隆醫院就醫等
      情（見本院審判筆錄第3 頁），應屬可信，是證人張履方
      證稱其就醫時所受前開傷害，係在被告住處遭該犬咬傷造
      成等情，即堪採信。況證人李芳年證稱割裂傷與動物咬傷
      之傷口明顯不同等情（見臺灣基隆地方法院檢察署99年度
      偵字第4482號偵查卷第11頁），而張履方於99年5 月2 日
      晚間前往署立基隆醫院就診時，其左下肢近左膝處所受1
      處傷口，非屬切割傷，此有署立基隆醫院99年10月21日基
      醫病字第0990008576號函附卷供參（見臺灣基隆地方法院
      檢察署99年度偵字第4482號偵查卷第17頁），亦堪認張履
      方所受傷勢應係遭被告飼養之犬隻咬傷造成，被告前揭所
      辯非屬足信。
（四）至於證人張履方及杜瑋玲固均證稱張履方之腿部遭被告飼
      養之犬隻咬傷後流血等情（見臺灣基隆地方法院檢察署99
      年度他字第647 號偵查卷第7 、9 頁，本院審判筆錄第3
      頁），惟被告辯稱其聽聞該犬吠叫，自屋內抵達前院時，
      曾請張履方將褲管捲起，查看張履方之左腿，未見流血情
      形等情（見本院準備程序筆錄第3 頁），且張履方前往署
      立基隆醫院就醫時，所受傷勢屬表淺撕裂傷，無出血情形
      ，此有本院卷附急診病歷可佐，尚難逕認證人張履方及杜
      瑋玲證稱張履方遭犬咬傷後傷口流血等情為可信；又張履
      方甫抵達被告住處時，即遭被告飼養之犬隻咬傷，已如前
      述，若張履方遭犬咬傷後，傷口流血或因受傷情形嚴重而
      感疼痛，衡諸常情，張履方應立即前往醫院就醫，然張履
      方遭犬咬傷後，復在被告住處與被告聊天，且聊天時間非
      屬短暫，均如前述，顯與上開所述不符，足徵張履方之受
      傷情形應非嚴重。
三、綜上，張履方於99年5 月2 日晚間7 時許，前往署立基隆醫
    院就醫時，所受左下肢近左膝處1 處開放性傷口，應係當日
    遭被告飼養之犬隻咬傷造成，被告所持前述辯解非屬可信；
    而被告飼養犬隻，本應注意有人來訪時，將該犬拘束於屋內
    或加以管束，避免咬傷攻擊來訪之人，且被告為成年人，具
    有相當之智識能力，依當時情形，亦無不能注意之情事，然
    被告竟疏未注意對該犬加以拘束，導致該犬自屋內跑入前院
    ，咬傷張履方，是認被告確有過失，且張履方之受傷結果與
    被告之過失行為間，具有相當因果關係，故本件事證明確，
    被告之犯行應堪認定。
、法律適用部分
一、核被告所為，係犯刑法第284 條第1 項之過失傷害罪。
二、爰審酌被告未注意對其飼養之犬隻加以拘束，導致該犬咬傷
    張履方，顯有疏失，且被告於偵查及本院審理時均否認犯行
    ，惟張履方所受傷勢僅屬表淺撕裂傷，受傷情形非屬嚴重，
    且被告於本院審理時，已表示願賠償張履方新台幣（下同）
    1 萬元，係因張履方要求200 萬元之高額賠償金而無法達成
    和解，足見被告非無賠償張履方所受損失之意，又張履方遭
    犬咬傷之地點，係在被告之住處範圍內，亦即被告非放任飼
    養之犬隻在公共場所攻擊他人，疏失程度非屬嚴重，另被告
    前無犯罪紀錄等一切情狀，量處如主文所示之刑，並諭知易
    服勞役之折算標準。
三、被告未曾因故意犯罪受有期徒刑以上刑之宣告，此有臺灣高
    等法院被告前案紀錄表在卷供參，其僅因一時疏失，在張履
    方到訪時，未注意管束飼養之犬隻，造成張履方受傷之結果
    ，且張履方之受傷情形輕微，被告復有賠償張履方所受損失
    之意，堪認被告經此科刑教訓，應能知所警惕，注意對該犬
    施以適當之管束，信無再犯之虞，故本院認所宣告之刑，以
    暫不執行為適當，爰併予宣告緩刑2 年，以啟自新。
據上論斷，應依刑事訴訟法第284 條之1 、第299 條第1 項前段
，刑法第284 條第1 項、第42條第3 款前段、第74條第1 項第1
款，刑法施行法第1 條之1 ，判決如主文。
本案經檢察官周懷廉到庭執行職務。
中    華    民    國    99    年    12    月    30    日
                  刑事第三庭法    官  邰婉玲
以上正本證明與原本無異。
如不服本判決應於收受送達後10日內向本院提出上訴書狀，並應
敘述具體理由；其未敘述上訴理由者，應於上訴期間屆滿後20日
內向本院補提理由書（均須按他造當事人之人數附繕本）「切勿
逕送上級法院」。
中    華    民    國    99    年    12    月    30    日
                            書 記 官  王惠萍
附錄論罪法條：
中華民國刑法第284 條第1 項
（過失傷害罪）
因過失傷害人者，處 6 月以下有期徒刑、拘役或 5 百元以下罰
金，致重傷者，處 1 年以下有期徒刑、拘役或 5 百元以下罰金
。

司法院資訊處製作；財團法人民間司法改革基金會備份。
